【裁判字號】    92,重訴,6
【裁判日期】    920415
【裁判案由】    侵權行為損害賠償
【裁判全文】
臺灣高等法院民事判決                                九十二年度重訴字第六號
    原      告  甲○○
                丙  ○
    共      同
    訴訟代理人  張振興律師
    被      告  乙○○
                            所.
右當事人間因侵權行為損害賠償事件，本院判決如左：
    主      文
被告應給付原告甲○○新台幣貳佰貳拾柒萬壹仟捌佰柒拾元、給付原告丙○貳佰拾
萬伍仟佰貳拾捌元及均自民國九十一年八月九日起至清償日止，按年息百分之五
計算之利息。
原告其餘之訴駁回。
訴訟費用由被告負擔。
本判決第一項於原告甲○○以新台幣柒拾伍萬元、原告丙○以新台幣柒拾捌萬元供擔
保後得假執行，但被告於假執行程序實施前，分別以新台幣貳佰貳拾柒萬壹仟捌佰柒
拾元、貳佰拾萬伍仟佰貳拾捌元為原告甲○○、丙○預供擔保後，得免為假執
行。
原告其餘假執行之聲請駁回。
    事實及理由
一、本件原告主張：被告與原告之次子林書賢（即被害人）係國中同學，因被告認林
    書賢家中經營銀樓事業，家境寬裕，竟起歹念，圖謀於殺害林書賢後，再向林書
    賢家人恐嚇取財，乃於民國九十年九月十九日晚上六時許，以行動電話分別邀約
    林書賢及不知情之其等國中同學李俊諺及陳俊羽外出聚餐，當日被告駕駛ＪＧ─
    六四一五號牌自用小客車，前往林書賢住處對面之超市，載林書賢至臺北縣三重
    市○○路○段與大智街口附近之某海產店，其後陳俊羽及李俊諺二人亦先後到達
    該處，四人即在該處飲食聊天，被告為使林書賢因飲酒疏於防範，以遂行其目的
    ，席間即屢與林書賢拼酒，並邀陳俊羽、李俊諺與林書賢拼酒，當日晚上十一時
    許，因陳俊羽有事先行離去，餘三人則繼續在該處飲酒，及至翌日（同年月二十
    日）零時二十分許，由被告駕駛上開自用小客車搭載已有酒意之林書賢，沿臺北
    縣三重市○○路往重陽橋方向駛去，行至重陽橋前附近時，被告即拿出其所有預
    藏在車內駕駛座旁之水果刀一支，右手反握該刀，趁林書賢精神不濟未及防範之
    際，朝林書賢前頸喉嚨處砍殺二刀，後頸處刺殺一刀，林書賢因猝然而無防備遇
    襲，未有抗拒，林書賢因而身亡。被告於林書賢死亡後，便駕駛上開車輛前往位
    於臺北縣新莊市○○路光華國小旁大排水溝附近停車位停放，見四下無人，即將
    林書賢之屍體拖放至該車後車廂內，翌日被告即以電話向林書賢之母丙○恐嚇勒
    贖美金一百萬元及新台幣一百萬元以贖人，經原告報警處理，嗣於同年月二十一
    日凌晨零時二十分許，被告依約前往取款時，在桃園市○○路與民族路口附近，
    為現場埋伏之警方人員當場逮捕。而被告上開犯行，業經本院刑事庭以九十一年
    度上重訴字第二二號判決有罪在案，原告甲○○、丙○為被害人林書賢之父母，
    自得依侵權行為之法則，求為判命被告分別給付甲○○新台幣（下同）一千一百
    零八萬七千四百七十九元及丙○一千一百三十四萬一千三百一十元等情。並聲明
    (一)被告應給付原告甲○○一千一百零八萬七千四百七十九元，給付原告丙○一千
    一百三十四萬一千三百一十元，並均給付各原告自起訴狀繕本送達之翌日起至清
    償日止，按年息百分之五計算之利息。(二)前項請求，原告願供擔保請准宣告假執
    行。
二、被告則以：被害人林書賢確為我所殺，但刑事案件已發回更審，原告之請求金額
    太高，我無法負擔，如在我能力範圍之內，我願意賠償等語，資為抗辯。並答辯
    聲明(一)原告之訴駁回。(二)如受不利判決願供擔保免為假執行。
三、查本件原告主張被告於上開時、地殺害訴外人林書賢之事實，為被告所自承，其
    因犯殺人罪，亦經本院刑事庭判處有罪在案（本院九十一年度上重訴字第二二號
    ），被告殺害林書賢之事實，堪以認定。
四、按「因故意或過失不法侵害他人之權利者，負損害賠償責任。」「被害人對於第
    三人負有法定扶養義務者，加害人對於該第三人亦應負損害賠償責任」「不法侵
    害他人致死者，被害人之父、母、子女及配偶，雖非財產上之損害，亦得請求賠
    償相當之金額。」民法第一百八十四條第一項前段、第一百九十二條第二項、第
    一百九十四條分別定有明文。本件被告殺害林書賢，自應負侵權行為之責任，原
    告甲○○、丙○為林書賢之父母，依前揭法條之規定，自得向被告請求給付扶養
    費及精神慰撫金，茲分別審酌如下：
    (一)扶養費部分：
      查原告甲○○現年五十六歲、丙○為五十三歲，有
      卷第八頁）依八十九年台灣區簡易生命表男性五十五歲至五十九歲之平均餘命
      為二十二．四二歲、女性五十歲至五十四歲之平均餘命為三○．五八歲，亦有
      八十九年台灣地區簡易生命表附卷可考（見同前卷第四─五頁）以綜合所得稅
      扶養親屬扣除額每年每人新台幣（下同）七萬二千元計，依霍夫曼計算法扣除
      中間利息，及夫妻互負扶養義務並原告尚有一子一女（連死者共三名子女）之
      情況，被告應給付原告甲○○之扶養費為二十七萬一千八百七十元（計算式：
      72,000×15,103.875÷4＝271,870）；應給付丙○之扶養費為三十三萬五千三
      百二十八元（計算式：72,000×18,629.315÷4＝335,328）。
    (二)精神慰撫金部分：
      原告與被害人林書賢之父母，彼等經二十幾年之辛苦將林書賢撫育長大，突遭
      此不幸，白髮人送黑髮人，原告精神上之痛苦，非可言宣，經查原告夫妻目前
      在三重市開銀樓，家境尚可，被告國中畢業，在收押前開電動玩具店，月入三
      萬元，無不動產，本院審酌前述兩造之身分、地位、經濟能力等項，認被告應
      各給付原告二百萬元。
五、綜上所述，本件原告依侵權行為之法則，求為判命被告給付原告甲○○二百二十
    七萬一千八百七十元、丙○二百三十三萬五千三百二十八元，及均自附帶民事起
    訴狀繕本送達翌日（即九十一年八月九日）起至清償日止，按年息百分之五計算
    之利息，於法有據，應予准許；至逾上開金額以外之部分，原告之請求，尚有未
    洽，不應准許，應予駁回。
六、假執行之宣告：本件兩造均陳明願供擔保，請准免假執行，於原告勝訴部分，均
    核無不合，爰分別酌定相當擔保金額准許之；至原告敗訴部分，假執行失所附麗
    ，不應准許，應予駁回。
七、據上論結，本件原告之訴為一部有理由，一部無理由，依民事訴訟法第七十八條
    、第八十一條第二款、第四百六十三條、第三百九十條第二項、第三百九十二條
    ，判決如主文。
中      華      民      國    九十二    年      四      月     十五     日
                              民事第八庭
                                  審判長法  官  鄭  三  源
                                        法  官  王  淇  梓
                                        法  官  郭  松  濤
右正本係照原本作成。
如不服本判決，應於收受送達後二十日內向本院提出上訴書狀，其未表明上訴理由者
，應於提出上訴後二十日內向本院補提理由書狀（均須按他造當事人之人數附繕本）
上訴時應提出委任律師或具有律師資格之人之委任狀；委任有律師資格者，另應附具
律師資格證書及釋明委任人與受任人有民事訴訟法第四百六十六條之一第一項但書或
第二項（詳附註）所定關係之釋明文書影本。
中      華      民      國    九十二    年      四      月     十六     日
                                        書記官  方  素  珍
附註：
民事訴訟法第四百六十六條之一（第一項、第二項）：
對於第二審判決上訴，上訴人應委任律師為訴訟代理人。但上訴人或其他法定代理人
具有律師資格者，不在此限。
上訴人之配偶、三親等內之血親、二親等內之姻親，或上訴人為法人、中央或地方機
關時，其所屬專任人員具有律師資格並經法院認為適當者，亦得為第三審訴訟代理人
。


司法院資訊處製作；財團法人民間司法改革基金會備份。
